【裁判字號】    95,台抗,92
【裁判日期】    950223
【裁判案由】    確認債權不存在聲請訴訟救助
【裁判全文】
最高法院民事裁定                九十五年度台抗字第九二號
    再 抗告 人  大江國際股份有限公司
    法定代理人  江國裕
                陳祖培
                李國祥
    訴訟代理人  鄭惠蓉律師
上列再抗告人因與相對人長佳機電工程股份有限公司間請求確認
債權不存在事件，聲請訴訟救助，對於中華民國九十四年十一月
十五日台灣高等法院裁定（九十四年度抗字第二七四七號），提
起再抗告，本院裁定如下：
    主  文
再抗告駁回。
再抗告訴訟費用由再抗告人負擔。
    理  由
按當事人因無資力支出訴訟費用而聲請訴訟救助者，關於無資力
支出訴訟費用之事由，應提出可使法院信其主張為真實並能即時
調查之證據，以釋明之，此觀民事訴訟法第一百零九條第二項、
第二百八十四條之規定自明。所謂無資力係指窘於生活，且缺乏
經濟信用者而言（本院四十三年台抗字第一五二號判例要旨參照
）；法院調查聲請人是否無資力支出訴訟費用，專就聲請人提出
之證據為之，如聲請人並未提出證據，或依其提出之證據，未能
信其無資力支出訴訟費用之主張為真實，即應將其聲請駁回，無
依職權調查之必要（參見本院二十六年滬抗字第三四號判例意旨
），亦毋庸定期命其補正。本件再抗告人與相對人間請求確認債
權不存在事件，再抗告人不服台灣台北地方法院（下稱台北地院
）駁回其聲請訴訟救助之裁定（九十四年度救字第一二三號），
提起抗告，原法院以：再抗告人之九十三年度利息所得有新台幣
（下同）十九萬七千五百四十九元，房屋、土地及汽車財產總額
達九億零六百三十八萬二千五百元。又再抗告人民國九十四年九
月八日之資產負債表所示，其資產總額六十四億一千零四十九萬
七千零五十四元，負債總額四十七億四千零四十七萬三千零五十
七元，資產超過負債約十七億元，足見再抗告人顯非窘於生活，
且缺乏經濟信用致無資力繳納訴訟費用之人。再抗告人雖經裁定
准予重整確定在案，惟依公司法第二百九十三條第一項、第二百
九十條第五項第一款之規定，重整中之公司，公司業務之經營及
財產之管理處分權移屬於重整人，重整人事前徵得重整監督人之
許可，得為營業行為以外之公司財產之處分行為。則再抗告人所
有資產既非依法受禁止利用、處分，再抗告人謂其資產欠缺換價
之利益云云，即不足採信。至於台北地院另件（九十四年度北救
字第七一號）裁定准予再抗告人訴訟救助，對於本件並無拘束力
。因而裁定駁回再抗告人之抗告。依上說明，於法洵無違誤。再
抗告意旨猶以：再抗告人有照顧員工生活之責任，法院於認定無
資力標準時，應予斟酌，且再抗告人目前可動用之現金，扣除貨
款、稅金及員工薪資等支出後，所剩無幾。所有土地、機器設備
、出租資產、應收帳款及應收票據等資產，又不具隨時變現或換
價之利益，已符合民事訴訟法第一百零七條規定之無資力要件等
詞，指摘原裁定不當，聲明廢棄，非有理由。
據上論結，本件再抗告為無理由。依民事訴訟法第四百九十五條
之一第二項、第四百八十一條、第四百四十九條第一項、第九十
五條、第七十八條，裁定如主文。
中    華    民    國  九十五  年    二    月  二十三  日
                      最高法院民事第四庭
                          審判長法官  蘇  茂  秋
                                法官  蘇  達  志
                                法官  陳  碧  玉
                                法官  王  仁  貴
                                法官  劉  靜  嫻
      本件正本證明與原本無異
                                      書  記  官
中    華    民    國  九十五  年    三    月    十    日
                                                Ｒ


司法院資訊處製作；財團法人民間司法改革基金會備份。
